【裁判字號】    98,上訴,20
【裁判日期】    990416
【裁判案由】    違反毒品危害防制條例
【裁判全文】
福建高等法院金門分院刑事判決          98年度上訴字第20號
上  訴  人
即  被  告  乙○○
指定辯護人  辛銀珍律師
上列上訴人即被告因違反毒品危害防制條例案件，不服福建金門
地方法院98年度訴字第27號，中華民國98年11月11日第一審判決
（起訴案號：福建金門地方法院檢察署98年度毒偵字第14號、98
年度偵字第277號），提起上訴，本院判決如下：
    主  文
原判決關於共同運輸第一級毒品暨其定執行刑部分均撤銷。
乙○○共同運輸第一級毒品，處有期徒刑拾伍年。扣案之第一級
毒品海洛因球陸顆（不含空包裝分別淨重伍拾點貳伍公克、貳佰
伍拾貳點玖零公克，共計總淨重參佰零參點壹伍公克）均沒收銷
燬之；包裹上開海洛因之外包裝（含保險套、保鮮膜、藍色膠帶
；空包裝重分別為貳點零捌公克、拾貳點零伍公克）均沒收。
    事  實
一、乙○○曾於民國（下同）96年間因施用第一級、第二級毒品
    案件，經臺灣南投地方法院裁定送觀察、勒戒後，認無繼續
    施用毒品傾向，於97年1月3日執行完畢釋放，經臺灣南投地
    方法院檢察署檢察官於同日以96年度毒偵緝第73號案件為不
    起訴處分確定。其明知海洛因為毒品危害防制條例第2條第2
    項第1款所規定之第一級毒品，亦為行政院依懲治走私條例
    第2條第3項規定公告之管制進出口物品，不得非法運輸及私
    運進口。其於98年5月19日，從臺灣省台中機場搭機中轉金
    門縣至大陸地區福建省廈門市後，因欠缺現金，為牟私利，
    竟與真實姓名、年籍、地址均不詳，胖胖身材、年齡50-60
    歲、戴老花眼鏡、居住彰化縣、綽號「宋董」及另兩名30幾
    歲之成年男子基於共同運輸毒品海洛因及私運管制物品進口
    之犯意聯絡，由乙○○於同（98）年6月7日晚間，在廈門市
    ○○路某民宿內，以攜帶每顆新臺幣（下同）2萬元，合計6
    顆12萬元之代價（起訴書誤載代價為10萬元），雙方約定由
    「宋董」將毒品海洛因以由「宋董」所有提供之保險套、保
    鮮膜、藍色膠帶予以包裝後塞入乙○○之肛門方式，再由乙
    ○○從大陸地區福建省廈門市私運至台灣地區○○市○○路
    與崇德路口，將運輸之第一級毒品海洛因交與「宋董」所指
    示之成年男子後，始由乙○○取得前開約定之代價12萬元（
    按本件約定之代價12萬元乙○○尚未取得）。之後，「宋董
    」及上開成年男子二人即於翌（8）日上午6、7時許，至廈
    門市思明區○○○村○○路1號10號樓1202室乙○○租屋處
    ，由「宋董」先提供海洛因、甲基安非他命予乙○○吸食，
    乙○○即基於施用第一級毒品海洛因、第二級毒品甲基安非
    他命之犯意，於98年6月8日上午6時、7許，在上開租屋處，
    以摻入香菸點火吸其煙霧方式，施用第一級毒品海洛因1次
    ；復以電燈泡燒烤吸其煙霧方式，施用第二級毒品甲基安非
    他命1次（按乙○○所犯上開施用第一級毒品海洛因與施用
    第二級毒品甲基安非他命等二罪，業經原審各處有期徒刑7
    月與4月，上開二罪判決後，被告乙○○與檢察官均未上訴
    而告定）。嗣上開兩位成年男子在乙○○吸食毒品之後，於
    同（8）日上午8時許（起訴書誤載為9時許），將覆以藍色
    膠帶、保鮮膜及保險套之海洛因球6顆（編號1送驗碎塊狀檢
    品1包含第一級毒品海洛因成分，淨重50.25公克、純度84.
    45％、純質淨重42.44公克。編號2至6送驗碎塊狀檢品均含
    第一級毒品海洛因成分，合計淨重252.90公克，純度46.43
    ％，純質淨重117.42公克。起訴書記載純質淨重159.86公克
    ，調查處秤毛重360公克；包裹上開海洛因之外包裝即含保
    險套、保鮮膜、藍色膠帶；空包裝重分別為2.08公克、12.
    05公克）置入乙○○之肛門內，並於同（8）日10時許，駕
    車載送乙○○至廈門市東渡碼頭搭乘同（8）日11時30分出
    發之「東方之星」BR2030客輪，於同（8）日中午12時40分
    許（起訴書誤載為12時許）抵達金門縣水頭碼頭，以此運輸
    方式，從大陸地區之廈門市，共同私運管制進口第一級毒品
    海洛因進入臺灣地區。嗣乙○○抵達進入金門縣水頭碼頭時
    ，於同（8）日中午12時50分許即為監控之調查與海關人員
    留置於水頭入境室檢查乙○○之身體與行李，因未查獲可疑
    毒品，遂經現場協助法務部調查局航業海員調查處執行之法
    務部調查局福建省調查處調查員甲○○出示臺灣臺北地方法
    院檢察署檢察官簽發之鑑定許可書（98年度聲監字第370號
    毒品案件，鑑定事項：檢查乙○○體內有無夾藏毒品），帶
    同乙○○至行政院衛生署金門醫院施以身體檢查及採集尿液
    ，乙○○於前往上開醫院途中，經偕同之調查員甲○○詢問
    是否為乙○○本人，乙○○表示其本人確係乙○○後，嗣經
    調查員甲○○詢問乙○○身上是否裝有毒品，乙○○乃向調
    查員甲○○坦承其身上藏有毒品；嗣於同（8）日下午1時41
    分許至行政院衛生署金門醫院經以光照射查知乙○○體內有
    上開包裹物品，並於同（8）日當天下午2時許，經法務部調
    查局福建省調查處扣得乙○○自肛門所排出之上述共同運輸
    第一級毒品海洛因球6顆（即編號1送驗碎塊狀檢品1包含第
    一級毒品海洛因成分，淨重50.25公克、純度84.45％、純質
    淨重42.44公克。編號2至6送驗碎塊狀檢品均含第一級毒品
    海洛因成分，合計淨重252.90公克，純度46.43％，純質淨
    重117.42公克。共計海洛因球6顆總淨重303.15公克；包裹
    上開海洛因之外包裝即含保險套、保鮮膜、藍色膠帶；空包
    裝重分別為2.08公克、12.05公克）而循線查獲。
二、案經法務部調查局航業海員調查處暨法務部調查局福建省調
    查處移送福建金門地方法院檢察署檢察官偵查後提起公訴。
       理 由
壹、程序方面：
一、按本件被告乙○○就原審判決其犯施用第一級毒品，處有期
    徒刑7月與施用第二級毒品，處有期徒刑4月等二罪，並未上
    訴，僅就原審判決其犯共同運輸第一級毒品罪部分提起上訴
    ，業據被告乙○○於98年12月11日在本院訊問與99年1月5日
    在本院準備程序及99年3月17日在本院審理時各供明在卷（
    本院卷第28頁、58頁、122頁），故本院僅就被告上訴之前
    開被訴共同運輸第一級毒品罪審理，合先敘明。
二、查被告乙○○雖於98年6月8日第一次被上開調查處人員查獲
    後，於同日在檢察官偵查時供稱，其被查獲之毒品係其本人
    於98年6月5日在深圳以75萬元透過臺灣籍「阿三」之男子向
    大陸籍「小龍」所購買以供其本人施用云云。惟被告乙○○
    事後於98年6月17日以書信自白及6月25日經由其辯護人辛銀
    珍律師提出陳報自白書信各一紙，供承係「宋董」之成年男
    子在中國大陸將毒品交給其本人，要其運送至臺灣地區○○
    市○○路與崇德路口，交給「宋董」指示接頭之男子等情，
    有被告乙○○親筆書寫簽名之自白書信二張與其辯護律師之
    刑事陳報狀1紙等各在卷可稽（98年度偵字第277號偵查卷第
    31頁至第33頁）；並據被告乙○○於98年7月27日在檢察官
    訊問時供稱，其本人係經由在臺灣認識之一位綽號「宏忠」
    之臺灣男子介紹認識住在大陸廈門之臺灣男子「宋董」。其
    於98年6月7日晚間至大陸廈門廈禾路附近某民宿找該「宋董
    」見面。當時「宋董」委託其本人返回臺灣時幫「宋董」帶
    毒品至台中市○○路與崇德路口交給接頭之男子，其本人當
    時有答應。迨至翌（8）日早上6、7點，「宋董」與他兩個
    小弟至廈門市蓮板新村其本人租住處找其本人，當時「宋董
    」拿出一包黑色塑膠袋裝的東西，黑色塑膠袋（實際上是藍
    色塑膠袋）裡面裝的是保險套，故其才知道是毒品。「宋董
    」當時到其租屋處則以台語對其本人表示，要其本人跟隨「
    宋董」至廁所，接著跟隨「宋董」的兩個小弟於當日早上8
    點多就將毒品塞入其肛門，塞完毒品後，於當日早上十點左
    右，由「宋董」的兩個小弟駕駛自用小客車載其本人至廈門
    東渡碼頭搭船，「宋董」有對其本人表示，將毒品帶回台中
    市○○路與崇德路口，自然會有人拿十萬元（正確應係12萬
    元）給其本人。之前（指98年6月8日檢察官第一次之訊問）
    向檢察官陳稱，是以75萬元之代價向「小龍」購買毒品，係
    其自己買來供自己施用云云，是前開「宋董」之男子要其本
    人說謊，因「宋董」有警告其本人，如果供出「宋董」他們
    ，則「宋董」他們要讓其本人在大陸沒辦法生存。後來因為
    監獄長官有開導其本人，告知如其本人未說實話，則日後會
    有很多人受害，故其今日所述是真實的各等語明確在卷（同
    上偵查卷第46頁至第48頁）。被告之選任辯護人辛銀珍律師
    於同日在偵查中亦陳稱，被告今日所言與其本人至監獄接見
    被告時，被告向其本人所述情形相同。因被告家中經濟狀況
    不好，故被告並無能力以75萬元之代價去購買毒品；之前其
    本人有陳報一份被告所書寫之自白書供檢察官參考等語在卷
    （同上偵查卷第48頁）。是由上述被告乙○○於98年7月27
    日在檢察官第二次訊問之供述，佐以被告乙○○前開親筆之
    自白書信及辛銀珍律師前揭陳述內容各等情以觀，足認被告
    乙○○前開於98年7月27日在檢察官偵查時供述之自白應屬
    實在，附此敘明。
貳、證據能力方面：
一、被告乙○○於98年6月8日在檢察官偵查中供稱，將毒品海洛
    因以前開保鮮膜、膠帶、保險套等方式包裹塞入肛門；嗣自
    廈門東渡碼頭搭11時30分渡輪，於12時40分抵達金門通關，
    經海關人員帶其至樓上做身體檢查，因未檢查到，遂由調查
    人員將其帶至醫院做Ⅹ光，於前往醫院途中，被告乙○○向
    調查人員供承有將海洛因藏在肛門，隨後到醫院就做Ⅹ光檢
    查，並自體內將海洛因排出等之自白（同上偵查卷第28 頁
    、27頁）；另被告乙○○於98年7月27日在檢察官偵查中之
    自白（同上偵查卷第46頁至第48頁）、被告乙○○於98年6
    月17日親筆簽名書寫之自白信及6月25日經由其辯護人辛銀
    珍律師提出陳報自白書信各一紙（同上偵查卷第31頁至第33
    頁）、法務部調查局福建省調查處扣押物品目錄表（同上偵
    查卷第12頁、14頁）、高雄關稅局扣押貨物、運輸工具收據
    及搜索筆錄（同上偵查卷第15頁）、金門地方法院檢察署98
    年度保管字第35號扣押物品清單（同上偵查卷第21頁）、法
    務部調查局濫用藥物實驗室鑑定書（同上偵查卷第34頁）、
    被告乙○○之入出境資訊連結作業資料（同上偵查卷第42頁
    ）、扣案毒品外包裝照片乙張（照片內容包括：1、保險套
    。2、藍色膠布。3、保鮮膜。同上偵查卷第50頁）、X光照
    片乙張（外放），被告與其辯護人於98年9月22日在原審準
    備程序與98年10月28日在原審審理時均表示同意使用（原審
    卷第32頁、33頁、34頁、35頁、36頁；第55頁至第58頁）；
    另被告與其指定辯護人於99年1月5日向本院所提出之刑事準
    備書狀亦表示對於證據能力不爭執（本院卷第65頁、66頁、
    63頁）。
二、本院審酌上開各該證據作成之情況，均無顯不可信之情形，
    認為適於作為認定事實之依據，故認均有證據能力。
參、實體方面：
一、上開事實，已據被告乙○○於98年7月27日在檢察官偵查與
    98年8月4日、9月22日、10月28日在原審訊問、準備與審理
    ；98年12月11日、99年1月5日、3月17日在本院訊問、準備
    及審理時均坦承認罪在卷（同上偵查卷第第46頁至第48頁；
    原審卷第10頁、32頁、35頁、38頁、54頁、55頁、70頁、71
    頁；本院卷第28頁、29頁、58頁、136頁、139頁）。
二、查被告乙○○於98年6月8日在檢察官偵查中供稱：「（問：
    在何時包裝毒品？）昨天晚上9、10時許，在廈門市思明區
    蓮板新村蓮板路1號10號樓1202室租屋處將海洛因一塊分成
    六份每份先用夾鍊袋裝起來，再用保鮮膜纏，再用膠帶綑再
    放進保險套，於6月8日早上9時許塞入肛門（被告乙○○事
    後於7月27日在檢察官偵查時改稱應係6月8日早上8點多將毒
    品塞入肛門），10時30分許搭計程車到東渡碼頭（被告乙○
    ○事後於7月27日在檢察官偵查時改稱應係於當日早上十點
    左右，由「宋董」的兩個小弟駕駛自用小客車載其本人至廈
    門東渡碼頭搭船），搭11時30分的渡輪，於12時40分到金門
    通關，在入境證照查驗時說資料有問題，叫我等一下，海關
    就把我帶到樓上做身體檢查，沒有檢查到，後來調查人員帶
    我到醫院做Ⅹ光，到醫院的途中就跟調查人員坦承將海洛因
    藏在肛門，到醫院就做Ⅹ光檢查，下午1時許就將海洛因排
    出來了（乙○○於同日在上開福建省調查處係供稱於14時許
    排出，見同上偵查卷第5頁、6頁）。」等語在卷（同上偵查
    卷第28頁、27頁）。由被告乙○○於上開檢察官偵查中之供
    述可知，被告乙○○於將前述毒品海洛因分裝包裹前，其顯
    然已知係毒品海洛因；然後被告係在6月8日上午在其上開廈
    門市○○○村○○路1號10號樓1202室租屋處將毒品海洛因
    以前開保鮮膜、膠帶、保險套等方式包裹塞入肛門；嗣自廈
    門東渡碼頭搭11時30分渡輪，於12時40分抵達金門通關，經
    海關人員帶其至樓上做身體檢查，因未檢查到，遂由調查人
    員將其帶至醫院做Ⅹ光，於前往醫院途中，被告乙○○向調
    查人員供承有將海洛因藏在肛門，隨後到醫院就做Ⅹ光檢查
    ，並自體內將海洛因排出等情甚明。由此可見被告乙○○顯
    然知悉其塞入肛門之物品係毒品海洛因，且其對於運輸之毒
    品為海洛因乙節，早有認知，並有意從事走私、運輸上開毒
    品海洛因等情至明。
三、查被告乙○○分別於98年5月19日及同年6月8日入出金門一
    節，有被告乙○○之入出境資訊連結作業資料1紙在卷可證
    （同上偵查卷第42頁）。另被告於98年6月8日上午11時30分
    自大陸廈門市東渡碼頭搭乘「東方之星」BR2030客輪，於同
    （8）日中午12時40分許抵達金門縣水頭碼頭，嗣於同（8）
    日中午12時50分許即為監控之調查與海關人員留置於水頭入
    境室檢查乙○○之身體與行李，因未查獲可疑毒品，遂經現
    場協助法務部調查局航業海員調查處執行之法務部調查局福
    建省調查處調查員甲○○出示臺灣臺北地方法院檢察署檢察
    官簽發之鑑定許可書（鑑定事項：檢查乙○○體內有無夾藏
    毒品），帶同被告乙○○至行政院衛生署金門醫院施以身體
    檢查及採集尿液，被告乙○○於前往上開醫院途中，經偕同
    之調查員甲○○詢問是否為乙○○本人，被告乙○○表示其
    本人確係乙○○後，嗣經調查員甲○○詢問乙○○身上是否
    裝有毒品，被告乙○○乃向調查員甲○○坦承其身上藏有毒
    品；嗣於同（8）日下午1時41分許至行政院衛生署金門醫院
    經以光照射查知乙○○體內有上開包裹物品，並於同（8）
    日當天下午2時許，經法務部調查局福建省調查處扣得乙○
    ○自肛門所排出之上述共同運輸第一級毒品海洛因球6顆（
    即編號1送驗碎塊狀檢品1包含第一級毒品海洛因成分，淨重
    50.25公克、純度84.45％、純質淨重42.44公克。編號2至6
    送驗碎塊狀檢品均含第一級毒品海洛因成分，合計淨重252.
    90公克，純度46.43％，純質淨重117.42公克。包裹上開海
    洛因之外包裝即含保險套、保鮮膜、藍色膠帶及分別重2.08
    公克、12.05公克之空包裝）等情，除據被告乙○○於偵審
    中供承屬實外，並有高雄關稅局扣押貨物、運輸工具收據及
    搜索筆錄1紙（同上偵查卷第15頁，其上有被告乙○○之簽
    名捺印）與臺灣臺北地方法院檢察署檢察官簽發鑑定許可書
    （98年度聲監字第370號毒品案件，鑑定事項：檢查乙○○
    體內有無夾藏毒品）1紙（同上偵查卷第20頁）、X光照片乙
    張（外放）、法務部調查局福建省調查處扣押物品目錄表（
    同上偵查卷第12頁、14頁）、金門地方法院檢察署98年度保
    管字第35號扣押物品清單（編號1、海洛因外包裝1袋。編號
    2、海洛因毒品6包，毛重約360公克；同上偵查卷第21頁）
    、扣案毒品外包裝照片乙張（照片內容包括：1、保險套。2
    、藍色膠布。3、保鮮膜。同上偵查卷第50頁）等各在卷足
    憑；並經證人即法務部調查局福建省調查處調查員甲○○於
    99年3月17日在本院審理時證稱，其本人係法務部調查局福
    建省調查處調查員，本件主辦單位是法務部調查局航業海員
    調查處，其單位即福建省調查處是協助執行，本案係由台北
    地方法院檢察署檢察官核發鑑定許可書，指示如果被告入境
    金門，請海關通知其單位即福建省調查處，而且總局已經發
    函移民署管制被告入境，故被告入境時海關即會馬上通知其
    單位福建省調查處。被告在本案6月8日當天進入水頭碼頭入
    關時，已由海關人員先對被告之身體與物件執行搜索，後來
    海關有通知其單位福建省調查處，故其本人隨後到上開水頭
    碼頭現場。本件海關人員並未在被告身體與物件搜索到任何
    東西，惟因台北地檢署檢察官之前已經開好鑑定許可書，送
    到其任職之福建省調查處，指示其單位在被告入境時，執行
    對被告身體及物件、行李之搜索，如搜索沒有結果，再依據
    鑑定許可書，須陪同被告至金門醫院做鑑定。因其單位接到
    上開北檢的鑑定許可書，一定要遵照檢察官之指示，故由其
    陪同被告至醫院鑑定，程序才算完成。故其本人偕同被告前
    往金門醫院做鑑定途中，有告知被告要去醫院做鑑定，並提
    示前開檢察官鑑定許可書給被告看，被告亦有在上開鑑定許
    可書簽名。其本人於車上途中有對被告做人別詢問，詢問被
    告是否為乙○○，被告有回答是，然後其有詢問被告乙○○
    身上是否裝有毒品，被告乙○○當時有承認他身上裝有毒品
    。後來先帶被告至金門醫院作Ｘ光檢查，從Ｘ光檢查可以看
    出被告身上藏有東西。隨後由被告自行用醫院提供之溶劑塞
    進肛門裡，再由被告自行取出由肛門排出毛重大約360公克
    之疑似海洛因物品（含外包裝）等語明確（本院卷第122頁
    至第126頁）。
四、又上開由被告自行取出由肛門排出毛重大約360公克之疑似
    海洛因物品（含外包裝）經送法務部調查局鑑定結果，編號
    1送驗碎塊狀檢品1包含第一級毒品海洛因成分，淨重50.25
    公克、純度84.45％、純質淨重42.44公克；編號2至6送驗碎
    塊狀檢品均含第一級毒品海洛因成分，合計淨重252.90公克
    ，純度46.43％，純質淨重117.42公克；包裹上開海洛因之
    外包裝即含保險套、保鮮膜、藍色膠帶，空包裝重分別為2.
    08公克、12.05公克各等情，此有法務部調查局98年7月6日
    ，調科壹字第09823018990號濫用藥物實驗室鑑定書1紙及扣
    案毒品外包裝照片乙張（照片內容包括：1、保險套。2、藍
    色膠布。3、保鮮膜。同上偵查卷第50頁）等各在卷可稽（
    同上偵查卷第34頁、第50頁）。足認被告之前開自白與事實
    相符，可見上揭「宋董」男子與另兩名30幾歲成年男子確實
    交被告乙○○運輸本件毒品海洛因甚明。綜上所述，被告與
    該「宋董」成年男子與另兩名30幾歲成年男子共同走私、運
    輸第一級毒品海洛因犯行，事證明確，其犯行應堪認定。
五、被告辯稱自首部分：
（一）、被告提起上訴雖另辯稱：當時其本人自廈門搭船抵達金
        門縣水頭碼頭時，海關與調查人員有搜查其本人行李，
        均未發現查到毒品，是其本人自行向執行之調查人員告
        知其體內藏有毒品，始到署立金門醫院取出毒品，故其
        本人係自首，合乎自首減刑之規定云云。辯護人亦為被
        告辯護稱：查緝人員於檢查被告之行李及搜身後，結果
        正常，並無所獲。至行政院衛生署金門醫院照X光及將
        毒品排出前，查緝人員只是懷疑，並未知悉被告犯罪事
        實。且依被告於98 年6月8日被查獲當日在檢察官偵查
        時供稱：「後來調查人員帶我到醫院做X光，到醫院的
        途中就跟調查人員坦承將海洛因藏在肛門，到醫院就做
        X光檢查，下午1時許就將海洛因排出來了。」等語，苟
        被告上開所供屬實，即有符合自首要件云云。
（二）、按刑法第62條之所謂發覺，係指有偵查犯罪職權之公務
        員已知悉犯罪事實與犯罪之人而言，而所謂知悉，固不
        以確知其為犯罪之人為必要，但必其犯罪事實，確實存
        在，且為該管公務員所確知，始屬相當。又刑法第62條
        所定自首減刑，係以對於未發覺之犯罪，在有偵查犯罪
        職權之公務員知悉犯罪事實及犯人之前，向職司犯罪偵
        查之公務員坦承犯行，並接受法院之裁判而言。苟職司
        犯罪偵查之公務員已知悉犯罪事實及犯罪嫌疑人後，犯
        罪嫌疑人始向之坦承犯行者，為自白，而非自首。而所
        謂發覺，不以有偵查犯罪之機關或人員確知其人犯罪無
        誤為必要，僅須有確切之根據得為合理之可疑者，亦屬
        發覺；最高法院分別著有75年台上字第1634號判例與97
        年台上第5969號刑事判決可資參照。
（三）、經查：
     1、本案臺灣臺北地方法院檢察署檢察官所核發之該署98年
        度聲監字第370號毒品案件鑑定許可書，受鑑定人係本
        案被告乙○○，執行時間係自民國98年6月8日0時起至6
        月22日24時止，鑑定事項：檢查乙○○體內有無夾藏毒
        品，執行處所是行政院衛生署金門醫院，此有上開鑑定
        許可書1紙在卷可證（同上偵查卷第20頁）。是由上開
        檢察署檢察官所核發毒品案件鑑定許可書內容可知，足
        見被告乙○○涉犯有運輸毒品事項一節，早已被檢察官
        監控掌握中至明。
     2、依證人即上開福建省調查處調查員甲○○於99年3月17
        日在本院審理時之前述證稱可知，福建省調查處業已接
        獲上開臺灣臺北地方法院檢察署檢察官所核發之對被告
        乙○○98年度聲監字第370號毒品案件鑑定許可書，主
        要鑑定事項是檢查被告乙○○體內有無夾藏毒品，並由
        福建省調查處協助主辦單位即法務部調查局航業海員調
        查處執行對被告乙○○體內有無夾藏毒品之鑑定事項，
        已如上述。而本案係由上開臺北地方法院檢察署檢察官
        核發鑑定許可書，指示福建省調查處如果被告乙○○入
        境金門，請海關通知福建省調查處，而且總局即調查局
        已經發函移民署管制被告入境，故被告入境時海關即會
        馬上通知證人甲○○之任職單位福建省調查處。因被告
        乙○○在本案98年6月8日當天進入水頭碼頭入關時，已
        由海關人員先對被告之身體與物件執行搜索，後來海關
        有通知福建省調查處，故福建省調查處調查員甲○○隨
        後到上開水頭碼頭現場。本件海關人員雖未在被告身體
        與物件搜索到任何物品，惟因前揭臺北地檢署檢察官所
        核發之鑑定許可書，業已指示福建省調查處在被告入境
        時，執行對被告身體及物件、行李之搜索，如搜索沒有
        結果，再依據鑑定許可書，須陪同被告至金門醫院做鑑
        定。故執行之福建省調查處接到上開北檢之鑑定許可書
        ，一定要遵照檢察官之指示，因而由該處調查員甲○○
        陪同被告至醫院鑑定，程序才算完成。隨後調查員甲○
        ○偕同被告前往金門醫院做鑑定途中，並有告知被告要
        去醫院做鑑定，且提示前開檢察官鑑定許可書給被告看
        ，被告亦有在上開鑑定許可書簽名。而調查員甲○○於
        前往醫院途中，在車上有對被告做人別詢問，並詢問被
        告是否為乙○○，被告有回答是，然後調查員甲○○有
        詢問被告乙○○身上是否裝有毒品，被告乙○○當時有
        向調查員甲○○承認他（被告）身上裝有毒品。後來調
        查員甲○○先帶被告至金門醫院作Ｘ光檢查，從Ｘ光檢
        查可以看出被告身上藏有東西。隨後由被告自行用醫院
        提供之溶劑塞進肛門裡，再由被告自行取出由肛門排出
        毛重大約360公克之疑似海洛因物品（含外包裝）等情
        ，已據證人甲○○證述明確（本院卷第122 頁至第126
        頁）。故由證人甲○○上開證述可知，檢調機關業已掌
        控被告到大陸及返台行蹤，故檢察官始指示前開福建省
        調查處會同海關管制被告入境，再進一步檢查被告體內
        有無毒品，足認檢調機關顯然已對被告乙○○涉嫌運輸
        毒品事實及犯罪對象均已發覺，並非毫無所悉。被告在
        經調查員甲○○帶至金門醫院檢查途中，雖在車上自行
        告訴調查員他（被告）身上藏有毒品，則係因被告在上
        車之前，已經在前述鑑定許可書簽名，故被告已知到醫
        院檢查時，體內一定會被檢查出其所夾藏之毒品，是被
        告雖在醫院檢查前自行向調查員甲○○告知被告體內裝
        有毒品一節，惟被告係經由有犯罪偵查權限之公務員已
        知悉被告之犯罪事實及犯罪嫌疑人後，始向有職司犯罪
        偵查之公務員坦承犯行，揆諸前開判例與判決說明，被
        告所為核與自首之構成要件自有未合，故被告僅係自白
        ，並非自首。
（四）、綜上說明，被告與其辯護人前開所辯係自首云云，顯不
        足採。
六、
（一）、按毒品危害防制條例於民國98年5月20日經總統以華總
        一義字第09800125141號令修正公布第4、11、11之1、
        17、20、25條條文。關於該修正條文之生效日期，依司
        法院98年6月29日院台廳刑一字第0980014643號函釋略
        以：「一、法規之制定與法規之修正，如有特定生效日
        之必要者，依中央法規標準法第14條或第20條第2項準
        用第14條之規定，應分別特定施行日期。法規制定或前
        次修正基於特殊因素所特定之施行日期，並不適用於日
        後修正或再次修正之條文。二、法律之制定或修正，若
        未明定施行日期者，中央法規標準法雖未規定應自何時
        生效，然法律既經制定或修正並經總統公布，自應依一
        般原則，自公布日起算至第三日起發生效力。三、基於
        以上說明：（一）‥‥〔按從略〕。（二）92年7月9日
        修正公布之毒品危害防制條例第36條規定：『本條例自
        公布後六個月施行。』其立法理由謂：『（一）依修正
        草案第2條第3項規定，法務部需會同衛生署成立審議委
        員會每三個月定期檢討調整毒品之分級及品項，而本次
        新增第4級毒品，有需要在新法施行前先經該審議會檢
        討後再調整公布，爰預留六個月緩衝期，以利處理。（
        二）依本條例新修正之規定，有必要再訂定相關子法及
        修正相關法規，以配合本條例之施行，故亦有需要預留
        適當緩衝期，以利訂頒相關子法及相關法規之配合修正
        。』故該條規定，顯係因應該次修正之需，始預留適當
        之緩衝期，並非規定嗣後任何修正，均需預留六個月之
        期間。（三）97年4月30日毒品危害防制條例修正第24
        條時，因未有施行日期之特別規定，本院亦認該條文應
        自公布日起算至第三日起生效，並基於司法行政之責，
        立即處理相關行政事宜；本次毒品危害防制條例之修正
        ，本院亦採相同立場。」是以98年5月20日修正公布之
        毒品危害防制條例，應自同年月22日生效施行。
（二）、查本件被告乙○○行為時，上開毒品危害防制條例第4
        條業已修正公布規定：「製造、運輸、販賣第一級毒品
        者，處死刑或無期徒刑；處無期徒刑者，得併科新臺幣
        2千萬元以下罰金。製造、運輸、販賣第二級毒品者，
        處無期徒刑或7年以上有期徒刑，得併科新臺幣1千萬元
        以下罰金。製造、運輸、販賣第三級毒品者，處5年以
        上有期徒刑，得併科新臺幣7百萬元以下罰金。製造、
        運輸、販賣第四級毒品者，處3年以上10年以下有期徒
        刑，得併科新臺幣3百萬元以下罰金。製造、運輸、販
        賣專供製造或施用毒品之器具者，處1年以上7年以下有
        期徒刑，得併科新臺幣1百萬元以下罰金。前五項之未
        遂犯罰之。」；同條例第17條亦已修正公布規定：「犯
        第四條至第八條、第十條或第十一條之罪，供出毒品來
        源，因而查獲其他正犯或共犯者，減輕或免除其刑。犯
        第四條至第八條之罪於偵查及審判中均自白者，減輕其
        刑。」，上開第17條所規定減輕其刑，係採必減之規定
        ，法院並無自由裁量得否減輕其刑之餘地。是被告乙○
        ○行為時，上揭毒品危害防制條例第4條與第17條既已
        修正公布生效施行，自應適用該修正公布生效之毒品危
        害防制條例第4條與第17條之規定。
（三）、按毒品危害防制條例第17條第2項規定：「犯第四條至
        第八條之罪於偵查及審判中均自白者，減輕其刑。」係
        指被告於偵查及審判中均自白犯罪而言。立法意旨係基
        於鼓勵被告自白認罪以啟自新，節省司法資源，並促使
        案件儘早確定之刑事政策考量，苟行為人於偵查及審判
        中均自白者，即符減刑要件（最高法院99年度台上字第
        1804號、1746號刑事判決參照）。
七、論罪科刑部分：
（一）、按海洛因係毒品危害防制條例第2條第2項第1款規定之
        第一級毒品，兼為行政院依懲治走私條例第2條第4項公
        告之「管制物品及其數額」甲項第4款所列之管制進出
        口物品；而私運管制物品進口罪，係指由國外或大陸地
        區私運管制物品，進入臺灣地區而言，輸入之既、未遂
        ，應以已否進入國界為準；至於運輸毒品罪，以實施毒
        品之運送為已足，不以運抵目的地為完成犯罪之要件，
        如已起運，縱未達到目的地，仍屬既遂。茲被告既自大
        陸地區廈門市搭船夾藏海洛因返抵臺灣地區之金門縣水
        頭碼頭時為前開法務部調查局航業海員調查處暨法務部
        調查局福建省調查處查獲，已如前述；即已起運毒品，
        並輸入我國境內。核被告乙○○所為，係犯毒品危害防
        制條例第4條第1項之運輸第一級毒品罪及懲治走私條例
        第12條、第2條第1項之（準）私運管制物品進口罪。
（二）、查被告乙○○與綽號「宋董」成年男子及另二名30幾歲
        成年男子就所犯上述運輸第一級毒品海洛因與私運管制
        物品毒品海洛因之行為，互有犯意聯絡與行為之分擔，
        均應論以共同正犯；被告持有毒品海洛因之低度行為應
        為其運輸之高度行為所吸收，不另論罪；被告所犯上開
        私運管制物品進口罪及運輸第一級毒品罪兩罪，係一行
        為觸犯二罪名，為想像競合犯，應依刑法第55條規定，
        從一重之運輸第一級毒品罪處斷。
（三）、按犯毒品危害防制條例第4條至第8條之罪，於偵查及審
        判中均自白者，減輕其刑，毒品危害防制條例第17條第
        2項定有明文。查被告於偵查與原審審理及本院審理中
        均自白上開運輸毒品犯行，已如前述。可見被告自白上
        開運輸第一級毒品犯行合於前開毒品危害防制條例第17
        條第2項之規定，自應依上揭條項規定減輕其刑。按死
        刑減輕者，為無期徒刑；無期徒刑減輕者，為20年以下
        15 年以上有期徒刑；刑法第64條第2項、第65條第2項
        分別定有明文。
八、撤銷原判決關於共同運輸第一級毒品暨其定執行刑之理由：
    原審對被告關於共同運輸第一級毒品部分予以論罪科刑固非
    無見，惟查：
（一）、關於被告乙○○經上開調查處查獲自被告肛門所排出之
        夾藏運輸上述毛重大約360公克之疑似海洛因物品（含
        外包裝），如何認定為含有第一級毒品海洛因成分一節
        ，原判決於理由欄貳、一、竟將被告施用第一級毒品海
        洛因經法務部調查局航海員調查處對被告乙○○所採集
        尿液送法務部調查局鑑定之法務部調查局98年6月29日
        調科壹字第09800345590號尿液鑑定通知書（原判決第4
        頁第8行；上開尿液鑑定通知書參照偵查卷第41頁）誤
        為係被告乙○○所犯供運輸本案第一級毒品海洛被查扣
        6 顆海洛因之理由依據之一，其理由尚有違誤。
（二）、查被告所犯本案運輸第一級毒品海洛犯行，已據其於偵
        查與原審審理及本院審理中均自白明確，已如上述。被
        告既於偵查及審理中自白前開運輸第一級毒品犯行，自
        有毒品危害防制條例第17條第2項規定之適用，應依上
        開規定減輕其刑。原判決未予適用毒品危害防制條例第
        17條第2項規定，對於被告減輕其刑，顯有判決不適用
        法則之不當。
（三）、原判決認被告所犯上開私運管制物品進口罪及運輸第一
        級毒品罪兩罪，係一行為觸犯二罪名，為想像競合犯，
        從一重之運輸第一級毒品罪處斷。惟據上論斷部分，漏
        未援引適用刑法第55條規定，亦有判決不適用法則之違
        法。
九、被告提起本件上訴略以：當時其本人自廈門搭船抵達金門縣
    水頭碼頭時，海關與調查人員有搜查其本人行李，均未發現
    查到毒品，是其本人自行向執行之調查人員告知其體內藏有
    毒品，始到署立金門醫院取出毒品，故其本人係自首，合乎
    自首減刑之規定云云。惟查：本案被告係經由有犯罪偵查權
    限之檢調機關業已知悉被告之犯罪事實及犯罪嫌疑人後，被
    告始在前往醫院檢查途中向調查員甲○○告知被告體內裝有
    毒品，是被告顯已經由有犯罪偵查之檢調機關知悉其有夾藏
    毒品事實與犯罪對象後，始向向有職司犯罪偵查之調查員坦
    承犯行，揆諸前揭判例與判決說明，被告僅係自白，並非自
    首。可見被告提起上訴辯稱其係自首一節，並非可採。
十、
（一）、本件被告提起上訴雖無理由，惟原判決關於被告所犯上
        述共同運輸第一級毒品罪刑部分，既有上開不當與違誤
        之處，顯屬無可維持，自應由本院將原判決關於被告所
        犯共同運輸第一級毒品最刑暨其定執行部分撤銷，另為
        適法之判決。
（二）、爰審酌被告乙○○係因貪圖小利，將覆以藍色膠帶、保
        鮮膜及保險套之海洛因球6顆置入其自身肛門內，再自
        大陸廈門市搭船進入金門縣水頭碼頭，以此運輸方式，
        從大陸地區之廈門市，共同私運管制進口第一級毒品海
        洛因進入臺灣地區之犯罪方式與手段；被告共同運輸之
        第一級毒品海洛因球6顆共計總淨重303.15公克，有前
        開法務部調查局98年7月6日，調科壹字第09823018990
        號濫用藥物實驗室鑑定書1紙在卷足憑（偵查卷第34頁
        ，即編號1送驗碎塊狀檢品1包含第一級毒品海洛因成分
        ，淨重50.25公克、純度84.45％、純質淨重42.44公克
        。編號2至6送驗碎塊狀檢品均含第一級毒品海洛因成分
        ，合計淨重252. 90公克，純度46.43％，純質淨重117.
        42公克。），足見被告共同運輸第一級毒品海洛因之數
        量龐大，並非少量。而運輸毒品行為乃毒品禍害之源，
        其根源不斷，則流毒所害，致使買受之吸毒者更加產生
        依賴性及成癮性，非僅多數人之生命、身體受其侵害，
        社會安樂國家富強之整體法益受損亦不能免，為害之鉅
        ，當非個人一己之生命、身體法益所可比擬，嚴重戕害
        國民之身心健康，危害社會非輕。查被告乙○○曾於96
        年間因施用第一級、第二級毒品案件，經臺灣南投地方
        法院裁定送觀察、勒戒後，認無繼續施用毒品傾向，於
        97年1月3日執行完畢釋放，經臺灣南投地方法院檢察署
        檢察官於同日以96年度毒偵緝第73號案件為不起訴處分
        確定，此有本院被告前案紀錄表在卷可稽（本院卷第
        117頁、118頁）。被告不思正途營生，為圖私利，率爾
        運輸、私運第一級毒品海洛因入境，所為自無可取。且
        被告所犯上開共同運輸第一級毒品數量龐大，若流入市
        面，所生危害甚鉅，兼衡其於前揭運輸毒品案件中角色
        及犯罪分工各情，及被告已於偵查與原審及本院審理時
        坦承犯行之犯後態度等一切情狀，改判處如主文第2項
        所示之刑為有期徒刑15年，以示懲儆。
（三）、又本案被告因其運輸第一級毒品海洛因之數量並非少量
        ，已如前述，若該毒品一旦流入市面，危害甚大，其犯
        罪情狀，自無可憫恕之處。況被告所犯本案因其於偵查
        及審理中均已坦承犯行，業經本院依修正公布生效之毒
        品危害防制條例第17條第2項規定減輕其刑，故自無再
        依刑法第59條酌減其刑之必要，併予敘明。
十一、毒品與其外包裝沒收銷燬部分：
（一）、上開扣案6顆球體內裝之海洛因（編號1送驗碎塊狀檢品
        1包含第一級毒品海洛因成分，淨重50.25公克、純度84
         .45 ％、純質淨重42.44公克。編號2至6送驗碎塊狀檢
        品均含第一級毒品海洛因成分，合計淨重252. 90公克，
        純度46. 43％，純質淨重117.42公克。共計總淨重303.
        15公克），係第一級毒品，應依毒品危害防制條例第18
        條第1項前段規定均宣告沒收銷燬之。
（二）、包覆上述球體之保險套、保鮮膜、藍色膠帶及其內層之
        空包裝（空包裝重分別為：2.08公克、12.05公克），
        既可分離，且具有防止毒品外逸、裸露、潮濕、便於攜
        帶之功能，即係供被告乙○○犯共同運輸第一級毒品海
        洛因所用之物，且係共犯綽號「宋董」之成年男子所有
        ，爰依毒品危害防制條例第19條第1項規定，均併予宣
        告沒收。
據上論斷，應依刑事訴訟法第369條第1項前段、第364條、第299
條第1項前段，毒品危害防制條例第4條第1項、第17條第2項、第
18條第1項前段、第19條第1項、懲治走私條例第2條第1項、第12
條、第11條、刑法第11條前段、第28條、第55條、第65條第2項
，判決如主文。
本案經檢察官張益昌到庭執行職務。
中    華    民    國    99    年    4    月    16    日
                刑事庭    審判長法  官  沈宜生
                                法  官  陳容正
                                法  官  陳坤地
以上為正本，係照原本作成，證明與原本無異。
如不服本判決，應於判決收受送達後10日內向本院提出上訴書狀
，其未敘述上訴之理由者並得於提起上訴後10日內向本院補提理
由書狀（均須按他造當事人之人數附繕本）。
中    華    民    國    99    年    4    月    16    日
                                書記官  周秀香
附錄：本案論罪科刑法條全文
毒品危害防制條例第4條
製造、運輸、販賣第一級毒品者，處死刑或無期徒刑；處無期徒
刑者，得併科新臺幣2千萬元以下罰金。
製造、運輸、販賣第二級毒品者，處無期徒刑或 7 年以上有期徒
刑，得併科新臺幣1千萬元以下罰金。
製造、運輸、販賣第三級毒品者，處 5 年以上有期徒刑，得併科
新臺幣7百萬元以下罰金。
製造、運輸、販賣第四級毒品者，處3年以上10年以下有期徒刑
，得併科新臺幣3百萬元以下罰金。
製造、運輸、販賣專供製造或施用毒品之器具者，處1年以上7
年以下有期徒刑，得併科新臺幣1百萬元以下罰金。
前五項之未遂犯罰之。
懲治走私條例第2條
私運管制物品進口、出口逾公告數額者，處7年以下有期徒刑，
得併科新臺幣3百萬元以下罰金。
前項之未遂犯罰之。
第 1 項所稱管制物品及其數額，由行政院公告之。

司法院資訊處製作；財團法人民間司法改革基金會備份。
